【裁判字號】    91,自,126
【裁判日期】    920211
【裁判案由】    詐欺
【裁判全文】
臺灣桃園地方法院刑事判決                          九十一年度自字第一二六號
    自  訴  人  謝國松即丁○○.
    自訴代理人  陳偉民律師
                徐原本律師
    被      告  戊○○  男  二.
    被      告  己○○  男  四.
    被      告  乙○○  男  三.
    被      告  丙○○  男  二.
    被      告  甲○○  女  二.
    被      告  辛○○  男  二.
右列被告因侵占等案件，經自訴人提起自訴，本院判決如左：
    主  文
戊○○意圖為自己不法之所有，以詐術使人將本人之物交付，處拘役拾日，如易科
罰金以佰元折算壹日，緩刑貳年。
己○○意圖為第三人不法之所有，以詐術使人將本人之物交付，處拘役拾日，如易
科罰金以佰元折算壹日，緩刑貳年。
乙○○意圖為自己不法之所有，以詐術使人將本人之物交付，處拘役拾日，如易科
罰金以佰元折算壹日。
丙○○動產擔保交易之債務人，意圖不法之利益，將標的物遷移，致生損害於債權人
，累犯，處拘役肆拾伍日，如易科罰金以參佰元折算壹日。
甲○○意圖為自己不法之所有，以詐術使人將本人之物交付，處拘役拾日，如易科
罰金以佰元折算壹日，緩刑貳年。
辛○○意圖為自己不法之所有，以詐術使人將本人之物交付，處拘役拾日，如易科
罰金以佰元折算壹日，緩刑貳年。
    事  實
一、戊○○意圖為自己不法之所有，於民國八十八年七月九日，佯以附條件買賣之方
    式為由，向址設桃園縣桃園市○○○街九十巷十四號之「丁○○○行」購買機車
    除先交頭期款三千元外，並偽稱將依約繳付爾後各期分期價款，使該機車行負責
    人謝國松信以為真，遂於同日交付車牌號碼ＲＹＦ－一三七號，值新臺幣（下同
    ）三萬六千元之機車一輛。詎戊○○取得該輛機車後，即未繳付分期款項且匿避
    無蹤，嗣謝國松遍尋未獲始悉受騙。
二、己○○謀為李仁傑供騎乘使用，竟基於意圖為第三人不法所有之犯意，於八十八
    年九月九日前去上址之「丁○○○行」，捏稱欲以附條件買賣之方式購買機車，
    除先交付頭期款四千元外，且假諾定當依約給付爾後各期分期價款，致該機車行
    負責人謝國松誤信為真，乃於同日交付車牌號碼ＳＪＦ－六八三號，總值二萬八
    千元之機車一輛。己○○取得機車並隨轉交不知情之李仁傑使用後，即未繳付分
    期款項且未見蹤跡，嗣謝國松尋查無著方知受騙。
三、乙○○曾因竊盜案件，於八十八年四月二十日經臺灣臺南地方法院判處有期徒刑
    三月，緩刑二年，並於八十八年五月十一日確定。意圖為自己不法之所有，於八
    十八年八月十二日至上址之「丁○○○行」，虛稱欲以附條件買賣之方式購買機
    車，除先交付頭款五千元外，並佯諾必將依約給付爾後各期分期價款，使該機車
    行負責人謝國松深信不疑，旋於同日交付車牌號碼ＦＥＭ－０一三號，值四萬三
    千五百元之機車一輛。詎乙○○取得該輛機車後，即未繳付分期款項並消蹤匿跡
    ，嗣謝國松遍尋未獲始悉受騙。
四、丙○○曾因竊盜案件，於八十三年七月四日經臺灣高雄地方法院判處有期徒刑六
    月，緩刑三年確定，嗣又於八十四年三月十四日因竊盜案件，經臺灣高雄地方法
    院判處有期徒刑七月確定，前開緩刑並經撤銷，上開二罪接續執行，於八十四年
    五月二十四日入監服刑，因累進縮短刑期十四日而於八十五年六月一日執行完畢
    。詎不知悔改，於八十八年三月十七日，用動產擔保交易附條件買賣之方式，在
    上址向「丁○○○行」購買車牌號碼ＡＮＸ─二七六號機車一輛，為動產擔保交
    易之債務人，約定分期總價金三萬八千元，頭期款一千元，餘款三萬七千元，分
    九期給付，每月為一期，自八十八年四月十日起至八十八年十一月十日止，標的
    物存放地點在買方丙○○之戶籍地即高雄市○○○路一００巷七二之四號，在價
    金未付清之前，標的物所有權仍屬於出賣人所有，買受人僅得依約定占有使用，
    不得任意遷移或為其他處分。詎丙○○在取得上開標的物之後，即未依約繳納任
    何期款，並意圖為自己不法之利益，於八十八年十月間，將上開標的物交由庚○○保管使用，遷移至庚○○在基隆市○○路二九八巷二一之二號之處所，致謝國
    松追索無著，受有損害。
五、甲○○意圖為自己不法之所有，於八十八年七月十六日前去上址之「丁○○○行
    」，佯稱欲以附條件買之方式購買機車，除交付頭期款二千元，並虛允必依約給
    付爾後各期分期價款，使該機車行負責人謝國松誤信為真，乃於同日交付車牌號
    碼ＱＫＺ－七八二號，值二萬一千元之機車一輛。嗣甲○○取得該輛機車後，即
    未繳付分期款項並匿避無蹤，嗣謝國松遍尋未遇始知受騙。
六、辛○○意圖為自己不法所有，於八十八年十二月三日至上址「丁○○○行」，捏
    稱欲以附條件買賣之方式購買機車，除交付頭款二千外，且偽諾必將依約給付爾
    後各期分期價款，致該機車行負責人謝國松深信不疑，遂於同日交付ＧＶＫ－七
    八八號，值二萬五千元之機車一輛。辛○○取得該輛機車後，即未繳付分期款項
    並匿避無蹤，嗣謝國松遍尋未遇始知受騙。
七、案經被害人謝國松即「丁○○○行」提起自訴。
    理      由
一、右揭事實，業據被告戊○○、己○○、乙○○於本院審理時，坦承不諱，並經自
    訴人謝國松於本院調查、審理時，指訴綦詳，且有附條件買賣契約書影本三份、
    本票影本二份、身分證影本二份卷可憑，是被告戊○○、己○○、乙○○上開犯
    行，足堪認定，均應依法論科。
二、訊據被告丙○○固坦承在右揭時、地向自訴人以附條件買賣方式購買上開機車等
    情不諱，惟矢口否認有何自訴人所指犯行，辯稱：當時是庚○○提議要買，由伊
    當保證人。因為承辦人說保證人必須是在地人，所以變成伊是名義上買受人。買
    那台機車是庚○○上班要用的。庚○○答應說要去繳分期價款。購買這台車之後
    承辦人員有跟伊講說庚○○沒有繳款，當時伊與庚○○一起上班使用該機車，庚○○說他會繳分期款，機車目前由庚○○保管使用並放在他家云云，另被告甲○○、辛○○等人經合法傳喚，雖於本院審理時無正當理由未到庭應訊，惟被告甲○○於本院調查時則辯稱：因為和父母發生不愉快後跟男朋友王君晨搬出來一起
    住，當時因為工作上需要機車才去買，之後男朋友要去花蓮工作，沒多久車就被
    偷了，淡水分局前幾天通知自訴人說車子已經找到了，現在車子在淡水自強路上
    。當時車子不見的時候伊有跟自訴人聯絡云云，被告辛○○於本院調查時辯稱：
    八十八年十二月三日付頭期款二千元，現在車子在南部，還在使用中。當時伊在
    中壢工作，後來車子買沒多久就沒有工作了。過戶完之後發現是七年多的機車，
    跟自訴人當初講是三年多的車不符，伊想要退還機車，但自訴人不肯云云。經查
    ：
（一）右揭事實，業據自訴人謝國松於本院調查、審理時指訴綦詳，且有附條件買賣
      契約書影本、本票影本及本票影本各三紙在卷可憑，被告丙○○辯稱：當初是
      庚○○提議要買，而由伊當保證人，承辦人說保證人必須是在地人，所以變成
      伊是名義上買受人，伊並無詐欺犯行等語，經查自訴人於本院審理時亦陳稱：
      並無印象究竟是被告丙○○要買車或庚○○要買車等語（見本院九十二年一月
      二十八日審判筆錄第六頁），雖卷附之附條件買賣契約書上之買方有被告丙○○之簽名，被告丙○○對其簽名之真正並不否認，且證人庚○○經本院合法傳
      喚均未到庭，有臺灣基隆地方法院檢察署九十一年十二月三十日基檢清孝九十
      一其他協助五六八字第二三九七一號函在卷可稽，亦無法拘提到庭作證，惟自
      訴人既無從證實究竟實際之買受人為被告丙○○或庚○○，是被告丙○○辯稱
      並未對自訴人施用詐術等語，應堪採信。惟按動產擔保交易之車輛，約定有標
      的物存放地點，其目的即在保障債權人於必要時取回其仍保有所有權之車輛，
      於觀念上應遵守動產擔保交易上附條件買賣契約上所約定之存放地點之約定，
      而在物理上仍應使動產擔保交易之債權人隨時得發現其所有物所在，以行使其
      權利，動產擔保交易之債務人並負此義務，而不得將該物品移置於權利人所不
      知之處所，而妨害權利人權利之行使，質是，債務人如主觀上有使該擔保物以
      任何方式，妨害權利人權利之行使，而任將標的物遷移者，應即認有不法之意
      圖。本件被告丙○○既為附條件買賣器契約書之債務人，其未經自訴人之同意
      ，將機車交由庚○○使用且目前機車係由庚○○保管使用，又庚○○之戶籍地
      在基隆市○○路二九八巷二一號之二號，此有卷附法務部戶政連結系統庚○○
      之個人基本資料在卷可佐，又依卷附附條件買契約書所載標的物存放地點係在
      買方之戶籍地，亦據自訴人於本院審理時陳稱無訛（見本院九十一年十二月二
      十四日審判筆錄第六頁），且依附條件買賣契約書第四條約定買方繳清全部價
      款之前，標的物所有權仍屬於出賣人所有，而被告丙○○自八十八年四月起即
      未再付款任何分期價款，而庚○○亦未支付任何款項，被告丙○○復未經自訴
      人同意，將機車遷移他處，致自訴人不知該車之所在，足見被告丙○○主觀上
      係以將該物品以藏匿方式，使自訴人難以發現標的追索無著之事實，足堪認定
      。本件事證明確，被告丙○○上開犯行堪予認定，應依法論科。
（二）又被告甲○○、辛○○既以附條件買賣方式買受機車，依約即須擔負如期給付
      爾後各期分期價款之責，不容任意藉詞推卸，況渠等於取得機車後，均係留供
      己用，惟均未繳納分期款項，且於欠繳之後，不僅皆未親出與自訴人當面洽商
      還款事宜，亦未將機車交還以供抵償債務，且消蹤匿跡，自訴人遍訪尋查未遇
      ，足徵渠等於購車之初即心存將拒繳爾後各期款項之情，極為灼然，是被告江
      佳宴、辛○○等人係偽以附條件買賣之方式為由，藉此對自訴人施詐之情，彰
      彰甚明。至被告甲○○雖辯稱因機車失竊才未繳分期款，惟被告甲○○並無法
      提出上開機車失竊之證明，且自訴人於本院調查時指稱：八十九年機車還在的
      時候，被告甲○○有跟伊聯絡說要還清車款，但約見面時又未出現，後來被告
      甲○○打電話說機車不見，因被告甲○○餘款未付清，伊怕被告甲○○謊報才
      未報遺失等語（見本院九十一年九月十一日訊問筆錄第六頁），又依據被告甲○○簽訂之附條件買賣契約書第一條第四款之約定，第一期款應在八十八年一
      月十六日繳納，惟被告甲○○並未如期繳納，至八十九年間機車尚未遭竊時亦
      未繳納分期款，足見被告甲○○辯稱是因為機車遭竊才未付分期款云云，顯與
      事實不符，不足採信；至被告辛○○辯稱當初是因為自訴人稱該機車是使用三
      年多機車，過戶後才發現是使用七年多的機車云云，惟依被告辛○○簽訂之附
      條件買賣契約書第一條第四款約定，第一期款應在八十九年一月十日繳納，惟
      被告辛○○均未繳納分期款，且被告辛○○於本院供稱：八十八年十二月三日
      付頭款二千元，現在機車在南部還在使用，當時在中壢工作，機車買來沒多久
      就沒工作等語（見本院九十一年十一月十一日訊問筆錄第五頁），足見被告辛○○係因無工作收入才未繳款，且又將機車遷回南部繼續使用至今，並非因車
      齡不符才未付款，其辯稱因機車車齡不符想退車云云，實係卸責之詞，不足採
      信。綜上所述，本件事證已明，被告甲○○、辛○○二人犯行洵堪認定，均應
      依法論科。
三、核被告戊○○、己○○、乙○○、甲○○、辛○○等人所為，均係犯刑法第三百
    三十九條第一項之詐欺取財罪，被告丙○○所為，係犯動產擔保交易法第三十八
    條之罪。次按詐欺與侵占在性質上係無從同立併存之二罪，既該當詐欺，則不論
    行為後如何處分詐得之物，皆屬事後處分贓物之行為，要無另行成立侵占罪之餘
    地。再者，被告戊○○、己○○、乙○○、甲○○、辛○○等人固係以動產擔交
    易法所定附條件買賣之方式以向自訴人施詐，然查，被告戊○○、己○○、乙○○、甲○○、辛○○等人於詐購該車時，原即不欲支付價款，從而渠等嗣將機車
    遷移或匿置他處致自訴人尋找未著，本屬渠等為保有詐欺結果所當然而為之行為
    ，已包含在原有之詐欺計劃內，堪認亦為渠等詐欺既遂後處分贓物之行為。雖自
    訴人尋找各車未獲而無以占有並就該車取償，被告戊○○、己○○、乙○○、甲○○、辛○○等人形式上似獲有免付購車價款之不法利益，惟此不過為該車本體
    之交換價值，與被告戊○○、己○○、乙○○、甲○○、辛○○等人因施用詐術
    而取得該車之不法所有，形異而實同，被告戊○○、己○○、乙○○、甲○○、
    辛○○等人並未因其遷移或匿置行為實質上另行取得其他不法利益，亦未因此對
    自訴人新生法益之侵害，是渠等嗣遷移機車行為之違法性應涵蓋於前階詐欺行為
    之違法性內，自無由獨立成罪而屬不罰之後行為，換言之，即不再構成動產擔保
    交易法第三十八條之罪，則自訴人謂被告戊○○、乙○○、甲○○、辛○○等尚
    均成立刑法第三百三十五條之侵占罪及動產擔保交易法第三十八條之罪云云，顯
    有誤會；另被告丙○○以附條件買賣方式購買上開機車，於繳納頭期款後，意圖
    不法利益，將機車遷移他處，避不見面，足生損害於債權人即自訴人，已如前述
    ，所為係犯動產擔保交易法第三十八條之罪，雖其嗣後未依約繳款，但於本院調
    查、審理時均不否認有此債務，足見被告丙○○並未施用詐術，自訴人亦無陷於
    錯誤而交付財物之情形；又被告丙○○以附條件買賣方式購買上開機車，依約本
    得占有使用該機車，並未變更持有之意為不法所有之意，故被告丙○○之行為與
    刑法侵占罪、詐欺取財罪之構成要件有間，自訴人認被告丙○○亦觸犯刑法第三
    百三十五條第一項侵占罪嫌、第三百三十九條第一項詐欺取財罪嫌，尚有誤會，
    均附此敘明。再查，被告丙○○有如事實欄所載之犯罪科刑執行情形，有臺灣高
    等法院被告全國前案紀錄表在卷可證，其受有期徒刑執行完畢後，於五年內再犯
    本件有期徒刑以上之本罪，為累犯，應依法加重其刑。爰審酌被告丙○○犯罪之
    動機、目的、手段、自訴人所受實際損害之大小，迄今尚未與自訴人成立和解、
    犯後態度等一切情狀，量處如主文所示之刑；又查被告戊○○、己○○、乙○○
    、甲○○、辛○○等人均與自訴人達成和解，此據自訴人於本院審理時陳明在卷
    （見本院九十二年一月二十八日審判筆錄第八頁）及刑事陳報狀暨所附和解書附
    卷足憑，爰分別審酌被告戊○○、己○○、乙○○、甲○○、辛○○等人犯罪動
    機、目的、手段、詐取財物之價值、自訴人所受實際損害之大小，業與自訴人成
    立和解賠償損害、犯後態度良好等一切情狀，各量處如主文所示之刑。再按，刑
    法所定得易科罰金之要件，業於被告等行為後修正，並於九十年一月十日經總統
    公布，同年月十二日起施行。修正後刑法第四十一條第一項前段規定犯最重本刑
    為五年以下有期徒刑以下之刑之罪，而受六個以下有期徒刑或拘役之宣告者，即
    得易科罰金，較修正前刑法第四十一條所定僅犯最重本刑為三年以下有期徒刑以
    下之刑之罪始得易科罰金之規定，有利於被告等，依刑法第二條第一項前段之規
    定，自應適裁判時之法律，爰依修正後刑法第四十一條第一項前段規定，併諭知
    各被告易科罰金之折算標準。末查，被告戊○○、己○○、甲○○、辛○○等人
    前均未曾受有期徒刑以上刑之宣告，有卷存臺灣高等法院被告全國前案紀錄表可
    參，其等因一時失慮致罹刑章，事後均與自訴人成立和解，堪認有悛悔之實據，
    經本次罪刑之科處，應知警惕並足收懲儆之效，信無再犯之虞，本院因認對其等
    宣告之刑均以暫不執行為適當，爰均併諭知緩刑二年，以啟自新。
四、被告甲○○、辛○○等人經合法傳喚，無正當理由不到庭，本院認應科拘役案件
    ，爰依刑事訴訟法第三百零六條之規定，不待其等之陳述，逕行判決，併此敘明
    。
據上論斷，應依刑事訴訟法第三百四十三條、第三百零六條、第二百九十九條第一項
前段，動產擔保交易法第三十八條，刑法第十一條前段、第二條第一項前段、第三百
三十九條第一項、第四十七條、第七十四條第一款、修正後第四十一條第一項前段，
罰金罰鍰提高標準條例第一條前段、第二條，判決如主文。
中        華        民        國     九十二  年     二    月   十一     日
                              臺灣桃園地方法院刑事第二庭
                                  審判長法  官   徐培元
                                        法  官   曾正耀
                                        法  官   許乃文
右正本證明與原本無異。
如不服本判決，應於判決送達後十日內向本院提出上訴狀( 應附繕本 )，上訴於
臺灣高等法院。
                                    書記官   王曉雁
中        華        民        國     九十二    年    二   月    十七    日
附本件論罪科刑法條：
中華民國刑法第三百三十九條
 (普通詐欺罪)
意圖為自己或第三人不法之所有，以詐術使人將本人或第三人之物交付者
，處五年以下有期徒刑、拘役或科或併科一千元以下罰金。
以前項方法得財產上不法之利益或使第三人得之者，亦同。
前二項之未遂犯罰之。
動產擔保交易法第三十八條
 (處分標的物之處罰)
動產擔保交易之債務人，意圖不法之利益，將標的物遷移、出賣、出質、
移轉、抵押或為其他處分，致生損害於債權人者，處三年以下有期徒刑、
拘役或科或併科六千元以下之罰金。


司法院資訊處製作；財團法人民間司法改革基金會備份。
